【裁判字號】    97,抗,331
【裁判日期】    970430
【裁判案由】    本票裁定
【裁判全文】
臺灣臺北地方法院民事裁定               97年度抗字第331號
抗  告  人    乙○○
相  對  人    安泰商業銀行股份有限公司
法定代理人    甲○○
上列當事人間本票裁定事件，抗告人對於中華民國96年11月29日
本院簡易庭所為之96年度票字第78615 號民事裁定提起抗告，本
院裁定如下：
    主  文
抗告駁回。
抗告費用新臺幣壹仟元由抗告人負擔。
    理  由
一、本件抗告意旨略以：本票發票人經為免除作成拒絕證書之記
    載時，執票人固得不請求作成拒絕證書而行使追索權，惟執
    票人於行使追索權前，仍應於所定期限內為付款之提示，本
    件相對人雖陳稱於到期日後向抗告人為提示及催討，然卷內
    並無任何其為付款提示之證據，原裁定不查而准相對人強制
    執行之聲請，實非適法，爰請求將原裁定廢棄等語。
二、按執票人向本票發票人行使追索權時，得聲請法院裁定後強
    制執行，票據法第123 條定有明文。又本票如已載明免除作
    成拒絕證書，執票人聲請裁定准予強制執行時，即毋庸提出
    已為付款提示之證據。而本票執票人依票據法第123 條規定
    向本票發票人行使追索權，聲請法院裁定准予強制執行，係
    屬非訟事件，對於此項聲請所為裁定，僅依非訟事件程序，
    就本票形式上之要件是否具備予以審查為已足。本票發票人
    如主張執票人未為提示，依票據法第124 條準用同法第95條
    但書之規定，應由其負舉證之責。最高法院84年度臺抗字第
    22號復著有裁判意旨可資參照。
三、本件相對人主張其執有抗告人於民國93年7 月22日所簽發，
    金額新臺幣1,180,000 元，到期日96年9 月10日，並免除作
    成拒絕證書之本票乙紙，詎屆期經提示僅獲部分清償，為此
    聲請原法院裁定准予強制執行等情，已據其提出與所述相符
    之本票、授權書為證，系爭本票從形式上觀之，符合票據法
    第123 條規定，本院裁定准予強制執行，於法並無不合。雖
    抗告人主張相對人未為付款之提示等語，惟系爭本票既已載
    明免除作成拒絕證書，相對人聲請裁定准予強制執行時，即
    毋庸提出已為付款提示之證據，而應由主張相對人未為付款
    提示之抗告人負舉證之責，抗告人既未能舉證以實其說，其
    主張相對人未為付款之提示，不得行使追索權等語，即非有
    據。從而，抗告意旨指摘原裁定不當，求予廢棄，為無理由
    ，應予駁回。
四、據上論結，本件抗告為無理由，爰依非訟事件法第46條、第
    21條第2 項、第24條第1 項，民事訴訟法第495 條之1 第1
    項、第449 條第1 項、第78條，裁定如主文。
中    華    民    國    97    年    4     月    30    日
                  民事第二庭審判長  法  官  黃蓓蓓
                                    法  官  吳淑惠
                                    法  官  陳秀貞
以上正本證明與原本無異
本裁定不得抗告
中    華    民    國    97    年    4     月    30    日
                                    書記官  劉碧輝


司法院資訊處製作；財團法人民間司法改革基金會備份。
